臺灣士林地方法院民事簡易判決
  111年度湖簡字第315號
原      告  蔡錫儀  
訴訟代理人  程立全律師
            王雅楨律師
被      告  行善大廈A區管理委員會


法定代理人  謝淑惠  
訴訟代理人  黃耀東  
上列當事人間請求修復漏水等事件，經本院於民國111年9月2日
言詞辯論終結，判決如下：
    主      文
被告應給付原告新臺幣1萬2,600元，及自民國110年11月3日起至
清償日止，按週年利率百分之5計算之利息。
原告其餘之訴駁回。
訴訟費用新臺幣2,540元，由被告負擔十分之一即254元，餘由原
告負擔。
本判決原告勝訴部分得假執行。但被告如以新臺幣1萬2,600元為
原告預供擔保後，得免為假執行。
原告其餘假執行之聲請駁回。
    事實及理由要領
一、本判決依民事訴訟法第434條第1項規定，合併記載事實及理
    由要領，其中原告之主張、被告之答辯，並依同條項規定，
    分別引用原告之起訴狀、訴狀資料（民國111年4月27日、同
    年5月24日提出）與被告之答辯狀（同年3月24日、同年5月1
    7日提出）、陳報資料（同年4月28日、同年5月24日提出）
　　，以及本件言詞辯論筆錄（同年5月5日、同年9月2日）。　
二、本院之判斷：
　㈠查，原告主張伊所有門牌號碼臺北市○○市○○區○○路00號9樓房
    屋（下稱系爭房屋）為該棟建物（下稱系爭大樓，即被告所
    屬社區內A2棟）頂樓房屋之一（按：一層有4戶）
　　，被告為系爭房屋所屬社區（即行善大廈A區，下稱系爭社
    區）之管理組織，以及系爭大樓屋頂平台防水層有破損、頂
    樓上面外牆（即女兒牆）有磁磚剝落牆面破損情形等節，業
    據提出系爭房屋建物所有權狀、系爭大樓頂平台防水層破損
    及頂樓上面外牆（女兒牆）牆面破損之照片為憑，並有被告
    提出之系爭社區規約在卷可佐，此部分被告亦已無爭執（按
　　：被告已表示願意修繕，但修繕方式與金額與原告主張有落
    差。見本院卷第299頁），是原告此部分之主張，應堪信實
　　。
　㈡兩造之主張與抗辯要旨：
    原告主張被告未善盡對於系爭社區內設施之管理維護責任，
    並於共有之外牆架設鐵梯、在頂樓平台架設鐵架，破壞頂樓
    平台之防水設施，致使雨水往下滲，造成系爭房屋內部牆壁
    出現龜裂、壁癌、滲漏水之情況，經要求被告改善，被告一
    再推託，未予處理，對伊造成損害，爰依民法第184條第1項
    前段、第799條之1第1項，及公寓大廈管理條例第10條第2項
　　、第36條第3款規定，起訴請求被告賠償系爭房屋之修繕費
　　、給付將屋頂平台回復原狀所必要之修繕費等語。被告則抗
    辯伊未怠於修繕及管理社區設施，原告所稱屋頂平台上之鐵
    架，實際上是社區共用之曬衣架鐵墩，先前也曾修繕過，且
    係基於防範火災及安全考量，才架設安全鐵梯（即原告所稱
    之鐵梯），並未害及原告權益；至於原告所稱受損公共設施
    之修繕問題，因所須費用較高（金額超過新臺幣10萬元），
    依社區規約應公開招標，並未置之不理等語。
　㈢依兩造爭執要旨，本件應審酌之爭點在於︰⒈原告是否有不當
    於系爭大樓屋頂平台架設鐵架及鐵梯，害及原告權益之情形
    ？⒉原告得否請求被告逕行給付修繕系爭大樓外牆與屋頂平
    台之費用？⒊系爭房屋內部牆壁是否出現龜裂、壁癌、滲漏
    水之情形？被告應否負賠償責任？⒋原告得請求被告賠償之
    金額若干？茲論述如下：
　⒈原告所稱屋頂平台上之鐵架，應為系爭社區共用之曬衣架鐵
    墩，且被告係基於安全考量而架設逃生用安全鐵梯，難認被
    告確有侵害原告權益情形：
　　經核，原告提出之爭議鐵架照片（見本院卷第27頁），並非
    全景照片，而參照被告提出之照片（見本院卷第143、157、
    161、172頁），明顯可知該爭議鐵架，實際上應為頂樓平台
    上共用曬衣架之鐵墩，自難認被告有恣意架設鐵架而害及原
    告權益之情形。另由原告提出之爭議鐵梯照片（見本院卷第
    21至25頁）觀之，應屬防範火災、便利逃生所安設之逃生梯
　　，是原告主張被告恣意架設該鐵梯設施，侵害其權益云云，
    亦難認可採。
　⒉原告主張被告應將修繕系爭大樓頂樓外牆（女兒牆）及屋頂
    平台所須之修繕費用逕行給付原告，違反系爭社區之社區規
    約，難認有據：
　　依前所述，系爭大樓共用設施之屋頂平台既有防水層破損情
    形，頂樓外牆（女兒牆）亦有磁磚剝落牆面破損狀況，依公
    寓大廈管理條例第10條第2項、第36條第2款規定，被告對於
    該等受損之共用設施自當負有修繕維護責任。惟查，關於原
    告請求之修繕費金額，雖據提出估價單（即原證8，見本院
    卷第55至57頁）為憑，然依公寓大廈管理條例第37條規定，
    被告必須遵守所屬社區區分所有權人會議決議事項及該社區
    之規約；又，系爭社區內共用設施修繕費用之主要來源，為
    被告向社區全體區分所有權人收取之管理費或公共積金（詳
    系爭社區住戶規約第11條，見本院卷第190頁），是以究竟
    以何種方式修繕受損之公共設施？與社區經費充裕與否息息
    相關，並非原告得以片面決定。另據被告提出之系爭社區管
    理經費收支作業辦法第4條第3項（見本院卷第214頁），系
    爭社區對於該社區所支出之費用，亦確實有依照支出金額多
    寡，規定不同之支用程序（即金額在5萬元以上至10萬元以
    下者，須3家廠商比價決定，金額超過10萬元則需公開招標
　　），本於住民自治原則，本院當予以尊重。準此，原告就其
    提出之修繕方法（詳本院卷第108頁），要求被告全盤接受
　　，且請求被告逕行給付其所主張修繕方式所須費用，核與系
    爭社區之規約相違背，難認有據。被告抗辯伊必須遵守系爭
    社區規約，無法給付原告請求之修繕費用，應屬有據，堪以
    採信。至於原告主張依民法第184條第1項前段、第213條第1
    項與第3項、第214條、第799條之1第1項，及公寓大廈管理
    條例第10條第2項、第36條第3項規定，被告有給付其所請求
    修繕費用之義務，以恢復系爭房屋之原狀云云，並非可採。
　⒊系爭房屋內部牆壁確有出現龜裂、壁癌、滲漏水之情形，且
    該等狀況應係屋頂平台防水層及頂樓外牆（女兒牆）磁磚破
    裂，雨水經由破裂之縫細下滲所造成：
　  查，原告主張爭房屋內部之牆壁出現龜裂、壁癌、滲漏水情
    形，為系爭大樓屋頂平台防水層及頂樓外牆（女兒牆）磁磚
    破裂所導致乙節，業據提出該屋內牆壁之照片（即原證3，
    見本院卷第29至39頁）為憑，被告亦不爭執系爭大樓屋頂平
    台防水層有破損，須為修繕，已如前述。本於經驗法則，雨
    水滲過該破損防水層，繼續往下滲，自然會影響該破損處正
    下方之系爭房屋，是原告之上開主張，應屬常態事實。至被
    告雖抗辯應係原告屋內管線破裂所致云云，但系爭房屋天花
    板上方即為屋頂平台，衡情，應無其他水路管線破裂之問題
　　，是以被告抗辯之情，應屬變態事實，被告既未能舉證以明
　　，即難認可採，應以原告上開主張為可採。又，關於造成上
    開滲漏水情形之原因，既已認定如上，當無再行囑託鑑定之
    必要，附此敘明。
　⒋原告得請求被告給付系爭房屋之修繕費1萬2,600元：　
　　系爭房屋內部牆壁確有出現龜裂、壁癌、滲漏水之情形，且
    該等狀況應係屋頂平台防水層及頂樓外牆（女兒牆）磁磚破
    裂，雨水經由上開破裂之縫細往下滲所造成，而被告對於該
    等公共設施負有管理維護責任，已如前述，是就該損害之產
    生，被告自應負過失責任，則原告依民法侵權行為規定，請
    求被告賠償損害，當屬有據。又查，原告主張之修繕方式係
    以貼塑性防水毯方式來修繕前開壁癌情形（按：非重新粉刷
　　），費用約1萬2,600元（1萬2,000元含稅，見本院卷第109
    頁），有其提出之估價單影本可參（見卷第57頁項次三），
    本院審酌此費用並未過高或顯逾常情，綜酌系爭房屋受損程
    度、屋齡、原告提出修繕方式之妥適性、以他種方式修繕（
　　例如：重新油漆粉刷等）應扣除適當之折舊等一切情況，參
    照民事訴訟法第222條第2項規定意旨，認原告請求系爭房屋
    必要修繕費之損害1萬2,600元，尚屬合理適當，應予准許。
三、從而，原告本於侵權行為及公寓大廈管理條例之法律關係，
    請求被告給付1萬2,600元及法定遲延利息，如主文第一項所
    示，為有理由，應予准許。逾此範圍之請求，則無理由，應
    予駁回。
四、本件係適用簡易訴訟程序，所為被告敗訴判決部分，應依職
    權宣告假執行；而被告陳明願供擔保請准免為假執行，核無
    不合，爰酌定相當擔保金額宣告之。至原告其餘假執行之聲
    請，已失所附麗，應併予駁回。
五、本件事證已明，兩造其餘攻擊防禦方法及所提證據，經審酌
    後認與判決結果不生影響，爰不再逐一論述，併此敘明。
中　　華　　民　　國　　111 　年　　9 　　月　　30　　日
                  內湖簡易庭  法　官　施月燿
以上為正本係照原本作成。
如不服本判決，應於送達後20日內，向本院提出上訴狀並表明上
訴理由，如於本判決宣示後送達前提起上訴者，應於判決送達後
20日內補提上訴理由書（須依對造人數附繕本）。
中　　華　　民　　國　　111 　年　　9 　　月　　30　　日
                            書記官  朱鈴玉